臺灣高等法院刑事判決　　　　　　 95年度上更(一)字第876號
上　訴　人
即　被　告　乙○○
　　　　　　　　　　（另案於臺灣桃園女子監獄執行中）
指定辯護人　本院公設辯護人王永炫
上列上訴人因違反毒品危害防制條例案件，不服臺灣桃園地方法
院95年度訴字第423號，中華民國95年6月12日第一審判決（起訴
案號：臺灣桃園地方法院檢察署94年度偵字第18331號），提起
上訴，判決後，經最高法院發回更審，本院判決如下：
    主  文
原判決撤銷。
乙○○轉讓第一級毒品未遂，累犯，處有期徒刑壹年。扣案第一
級毒品海洛因壹包（淨重零點貳伍公克）沒收銷燬之；海洛因包
裝袋壹個，沒收。
    事  實
一、乙○○於民國88年間，施用第一級毒品，經臺灣桃園地方法
    院以88年4月15日88年度訴字第311號判決，判處有期徒刑8
    月確定，於90年1月2日縮刑期滿執行完畢。
二、乙○○明知海洛因係毒品危害防制條例第2條第2項第1款規
    定之第一級毒品，不得轉讓，竟於94年10月23日凌晨1時許
    ，有同樣沾染施用海洛因習性，曾缺乏海洛因施用而與乙○
    ○互相提供對方應急之舊識友人甲○○，因答應其同居男友
    紀華崙斷絕海洛因來源，以示戒除施用海洛因決心，而來電
    聲稱因未施用海洛因，相當難過，一時難以取得海洛因，懇
    求提供一些海洛因等語。乙○○竟基於轉讓海洛因之意思，
    與甲○○相約在桃園縣平鎮市○○路14巷口見面，以提供海
    洛因。甲○○聯絡後，即與紀華崙相偕前往桃園縣政府警察
    局平鎮分局宋屋派出所，報警處理。乙○○於同日凌晨2時
    16分許，攜帶海洛因1包，搭乘不知情之陳德財所駕駛車牌
    號碼1552-DA自用小客車，將海洛因藏置在前座置物箱內，
    抵達上址，以電話聯絡甲○○，而於同日凌晨2時30分許，
    在附近之同市○○路○段、陸光路、中央路口統一超級商店
    前，下車與甲○○碰面交談。乙○○與甲○○甫見面，尚未
    及取出車上海洛因交付，即為埋伏之桃園縣政府警察局平鎮
    分局宋屋派出所警員上前逮捕，而轉讓未遂。警員隨即搜索
    車輛，扣得上開海洛因1包（淨重0.25公克），及預供施用
    海洛因使用之注射針筒6支。
三、案經桃園縣政府警察局平鎮分局報請臺灣桃園地方法院檢察
    署檢察官偵查起訴。
    理  由
一、按被告以外之人於偵查中向檢察官所為之陳述，除顯有不可
    信之情況者外，得為證據，刑事訴訟法第159條之1第2項，
    定有明文。經查，證人甲○○、紀華崙於檢察官訊問時，既
    經具結，用以擔保其陳述之憑信性，並無證據足認證人甲○
    ○、紀華崙所為陳述，有顯有不可信之情況，合於上開規定
    ，得為證據。
二、上訴人即被告乙○○轉讓海洛因未遂之事實，(一)警員於上揭
    時、地，搜索查獲白粉1包，扣案可資佐證。該白粉1包，經
    法務部調查局鑑定結果，認定含第一級毒品海洛因成分，淨
    重0.25公克，有該局94年12月29日調科壹字第080010380號
    鑑定通知書，在卷可稽（見偵查卷第138頁）。(二)於檢察官
    訊問時，證人甲○○證述：我在85、86年間，就認識被告，
    有向被告購買過毒品。我向同居男友紀華崙保證不再施用海
    洛因，下定決心斷絕海洛因來源，所以打電話向乙○○表示
    要海洛因，並於94年10月23日凌晨向警方報案，查獲乙○○
    等語（見偵查卷第63、64頁）；證人紀華崙證述：甲○○與
    我同居5年多期間，常常離家，在外施用毒品，回來又說要
    戒毒。94年10月間，甲○○又離家，我找到她，告訴她可以
    原諒，但要斷絕毒品來源，我才與甲○○向警方報案，逮捕
    被告等語（見偵查卷第63頁至第65頁）。(三)證人即桃園縣政
    府警察局平鎮分局宋屋派出所所長林友三於原審證稱：甲○
    ○、紀華崙於94年10月23日凌晨1、2點，來派出所報案，紀
    華崙表示不願讓甲○○繼續施用毒品，甲○○也說不想再施
    用，還說已經約好要拿毒品，我就指派3名警員與甲○○、
    紀華崙一起去等語（見原審卷第70頁）。(四)被告於檢察官聲
    請羈押法官訊問時供述：我從15歲就認識甲○○，已經有20
    年。94年10月23日凌晨1時許，甲○○有打電話給我，要我
    拿毒品給她（見聲羈字第778號卷第9頁）；於原審供述：我
    與甲○○是很好的朋友，甲○○打電話給我，說她人很難過
    ，需要海洛因，要我先給她1針海洛因。我才過去平鎮市○
    ○路14巷，看看她是否真的很難過，需要海洛因（見原審卷
    第31、155頁）；於本院上訴審供述：甲○○打電話給我，
    要我幫忙解她的癮，所以我才攜帶我自己要施用的海洛因過
    去，如果她真的很難過，可以給她一些（見本院上訴審卷第
    50、51頁）；於本院更一審供述：甲○○打電話給我，說她
    提藥，很難過，要我救她，我向「阿德」拿到1包海洛因，
    自己先施用一些，要把剩下的海洛因給甲○○。過去找到甲
    ○○，就被警察抓到，並扣到那包海洛因；我跟甲○○很要
    好，我在提藥，難過的時候，她也救過我，所以這次拿海洛
    因去救她，我們互相幫忙等語（見本院卷第13、14、42、43
    頁）。(五)參照上述證人之證詞、被告之供述，可以認定被告
    與甲○○確實素有交誼，被告與甲○○電話聯絡後，即取得
    海洛因1包，攜帶前往與證人甲○○見面，要交付證人甲○
    ○，而為警查獲。(六)證人甲○○於檢察官訊問時，及證人紀
    華崙於原審，雖均指證被告係要販賣海洛因與甲○○情節。
    惟(1)證人甲○○於原審經傳拘無著，未能到庭作證；復因違
    反毒品危害防制條例案件，經判處罪刑確定，未到案執行，
    於95年7月27日經臺灣桃園地方法院檢察署發布通緝，於本
    院上訴審及更一審，仍均未能傳喚到庭作證，未能行交互詰
    問程序，以辯明其所為有關被告販賣海洛因陳述之真偽，已
    不宜僅憑其於檢察官訊問時，所為未經交互詰問之片面指證
    ，即據以認定被告販賣海洛因。(2)證人甲○○於檢察官訊問
    時陳稱：我是因為被告教我施用毒品，才認識被告，我購買
    海洛因的唯一管道，就是被告等語（見偵查卷第62頁）。惟
    依卷附本院被告前案紀錄表（見本院更一卷第5頁至第7頁、
    第25頁至第30頁），證人甲○○早於81年間，即曾犯施用第
    一級毒品罪，又於82年、85年、87年、88年、94年，均有犯
    施用毒品罪紀錄；被告於87年間，方有犯施用第一級毒品罪
    ，另於88年、94年，也有犯施用毒品罪紀錄。就犯施用毒品
    罪時間遠近及次數，足認證人甲○○所稱上情，核與事實不
    符，無由採信。又證人甲○○指稱係被告主動打電話慫恿其
    購買毒品，其係持用0000000000行動電話，被告則持用0000
    000000行動電話，然依卷附0000000000（用戶名稱甲○○）
    行動電話94年9月4日至94年10月23日通聯紀錄（見偵查卷第
    73頁至第85頁），該行動電話有27次與0000000000行動電話
    通話，其中26次係發話，僅94年10月23日2時16分29秒係受
    話，堪認證人甲○○所指情節，亦與事實不符。(3)證人紀華
    崙並未與被告直接聯繫購買海洛因事，所證被告販賣海洛因
    情節，係聽聞自甲○○之說詞（見偵查卷第65頁、原審卷第
    146頁至第149頁），原不足據為認定被告販賣海洛因之證據
    。至於94年10月23日凌晨，被告與甲○○通話時，證人紀華
    崙雖證稱其在甲○○身邊，有聽到被告表示這次海洛因品質
    很好，要甲○○多買一點等情。惟被告與甲○○既然都有施
    用海洛因習性，該交談內容尚存在係被告向甲○○說明，其
    所知悉某一海洛因來源情形之可能性，並非即可認係被告自
    己販賣海洛因。(4)被告攜帶前往與甲○○碰面之海洛因僅有
    1包，淨重0.25公克，數量甚微，則被告所稱該海洛因係自
    己施用1次後所剩，要給舊識友人甲○○應急情節，尚非反
    於事理，而與一般販毒者持有較多毒品，甚且有分裝工具之
    情形有異。(5)綜上，證人甲○○、紀華崙所為證述之憑信性
    ，尚有合理可疑存在，不能即據以認定被告販賣海洛因。既
    不能證明被告販賣海洛因，依罪疑惟輕原則，本院爰本於被
    告之自白，認定被告基於轉讓海洛因之意思，於交付海洛因
    與甲○○前，為警查獲，而轉讓未遂。
三、核被告所為，係犯毒品危害防制條例第8條第5項、第1項之
    轉讓第一級毒品未遂罪。如前所述，被告係轉讓第一級毒品
    未遂，公訴意旨認被告係犯同條例第4條第6項、第1項之販
    賣第一級毒品未遂罪，尚有未洽，惟基本社會事實同一，起
    訴法條應予變更。被告行為後，刑法第25條、第26條關於未
    遂犯、第47條關於累犯之規定，業於94年2月2日修正公布，
    95年7月1日施行，而修正前後規定，就一般未遂犯，及徒刑
    執行完畢5年以內，故意再犯有期徒刑以上之罪者，應論以
    一般未遂犯、累犯，並無不同，即無法律比較適用問題，應
    逕適用修正後規定（最高法院95年第21次刑事庭會議決議參
    照）。被告已著手實行轉讓第一級毒品行為，而未完成轉讓
    行為，應依修正後刑法第25條規定，論以未遂犯，並減輕其
    刑。被告有事實欄一所載之犯罪科刑及執行情形，有卷附本
    院被告前案紀錄表，在卷足憑。被告於有期徒刑執行完畢後
    5年以內，故意再犯本件有期徒刑之罪，應依修正後刑法第
    47條第1項規定，論以累犯，並加重其刑。被告有加重、減
    輕事由，應依刑法第71條第1項規定，先加後減。
四、原審以被告罪證明確，據以論罪科刑，固非無見。惟被告係
    犯轉讓第一級毒品未遂罪，已如前述，原判決論以販賣第一
    級毒品未遂罪，即有未合。被告上訴意旨，指摘原判決不當
    ，提起上訴，為有理由，本院應予撤銷改判。
五、本院審酌被告素行不良，不知深切警惕，轉讓毒品供他人施
    用，足以危害國民健康，惟其數量不多，及被告犯罪之動機
    、目的暨犯罪後態度等一切情狀，量處有期徒刑1年。扣案
    之第一級毒品海洛因1包（淨重0.25公克）係查獲之第一級
    毒品，應依毒品危害防制條例第18條第1項前段規定，宣告
    沒收銷燬；海洛因包裝袋1個，為被告所有，供犯轉讓第一
    級毒品罪所用之物，應依毒品危害防制條例第19條第1項規
    定，宣告沒收。
六、公訴意旨另略以：被告於94年9月底某日，在桃園縣平鎮市
    ○○路與中央路口統一超級商店前，以新臺幣5千元之代價
    ，販賣不詳數量之第一級毒品海洛因1包與甲○○，因認被
    告涉有毒品危害防制條例第4條第1項之販賣第一級毒品罪嫌
    等語。
七、公訴意旨認被告有上開犯行，係以證人甲○○指證向被告購
    買海洛因，及證人紀華崙證述其知悉甲○○平日向被告購買
    海洛因等情，為其論據。
八、按92年9月1日施行之刑事訴訟法第154條證據裁判主義之規
    定，乃揭櫫國際公認之刑事訴訟無罪推定原則，為修正刑事
    訴訟法保障被告人權之重要指標，法院自應嚴守此一原則，
    在檢察官所舉證據及法院依法定職權調查所得之證據，足以
    證明被告有罪之前，自應推定其無罪。若所得證據其為訴訟
    上之證明，尚未達於通常一般人均不致有所懷疑，而得確信
    其為真實之程度者，自不能為有罪之認定，此為上開無罪推
    定原則之當然闡釋，自不能因犯罪之調查難易不同而有異，
    其理甚明。又施用毒品者所稱其向某人買受毒品之指證，不
    得作為有罪判決之唯一證據，仍須調查其他必要之證據，以
    察其是否與事實相符，良以毒品買受者之指證，其憑信性於
    通常一般人已有所懷疑，尚難確信其為真實。況依毒品危害
    防制條例第17條之規定，其供出毒品來源而破獲者，復得減
    輕其刑，則其指證之真實性猶有疑慮，是施用毒品者之指證
    ，其真實性有待其他必要證據加以補強。茲所謂必要之補強
    證據，固不以證明販賣毒品犯罪構成要件之全部事實為必要
    ，但以與施用者之指證具有相當之關聯性為前提，其經與施
    用者之指證綜合判斷，已達於通常一般人均不致有所懷疑，
    而得確信施用者之指證為真實者，始得為有罪之認定，此為
    無罪推定原則之必然推演（最高法院93年度臺上字第6750號
    判決參照）。
九、經查，被告既然始終否認有公訴意旨所指上開販賣海洛因犯
    行，而證人紀華崙並未親見親聞，不足以據為補強證人甲○
    ○之指證。是以，公訴意旨所指被告販賣海洛因犯行，僅有
    施用毒品者即證人甲○○之指證，別無其他補強證據，難認
    已達於通常一般人均不致有所懷疑之程度，參諸上述說明，
    不能遽為有罪之認定。因不能證明被告此部分犯罪，本應諭
    知無罪之判決，惟檢察官認為此部分與上開有罪部分，有連
    續犯之裁判上一罪關係，爰不另為無罪之諭知。
據上論斷，應依刑事訴訟法第369條第1項前段、第364條、第299
條第1項前段、第300條，毒品危害防制條例第8條第5項、第1項
、第18條第1項前段、第19條第1項，刑法第11條前段、第25條、
第47條第1項，判決如主文。
本案經檢察官許睦坪到庭執行職務。
中　　華　　民　　國　　96　　年　　3 　　月　　20　　日
　　　　　　　　　刑事第十三庭審判長法  官  曾德水
                                    法  官  王炳梁
                                    法  官  李錦樑
以上正本證明與原本無異。
如不服本判決，應於收受送達後10日內向本院提出上訴書狀，其
未敘述上訴之理由者並得於提起上訴後10日內向本院補提理由書
（均須按他造當事人之人數附繕本）。
                                    書記官  吳金來
中　　華　　民　　國　　96　　年　　3 　　月　　20　　日
附錄：本案論罪科刑法條全文：
毒品危害防制條例第8條第5項、第1項。
轉讓第一級毒品者，處 1 年以上 7 年以下有期徒刑，得併科新
臺幣 1 百萬元以下罰金。
前四項之未遂犯罰之。
